最高法院刑事判決　　　　　　一○○年度台上字第二三二三號
上　訴　人　劉建宏
選任辯護人　曾昭牟律師
上列上訴人因違反毒品危害防制條例案件，不服台灣高等法院中
華民國九十八年十二月十日第二審判決（九十八年度上訴字第三
○七三號，起訴案號：台灣台北地方法院檢察署九十八年度偵字
第二七二九號），提起上訴，本院判決如下：
    主  文
上訴駁回。
    理  由
一轉讓禁藥罪部分：
按刑事訴訟法第三百七十七條規定，上訴於第三審法院，非以判
決違背法令為理由，不得為之。是提起第三審上訴，應以原判決
違背法令為理由，係屬法定要件。如果上訴理由書狀並未依據卷
內訴訟資料，具體指摘原判決不適用何種法則或如何適用不當，
或所指摘原判決違法情事，顯與法律規定得為第三審上訴理由之
違法情形，不相適合時，均應認其上訴為違背法律上之程式，予
以駁回。上訴人劉建宏上訴意旨略稱：上訴人於偵查、原審均自
白無償轉讓第二級毒品安非他命予馬慧芬三次，原判決未適用毒
品危害防制條例第十七條第二項之規定減輕其刑，自有適用法則
不當之違法云云。惟查，本件原審經審理結果，認上訴人明知甲
基安非他命業經行政院衛生署公告列為禁藥管理，屬藥事法所稱
之禁藥，不得轉讓，竟基於轉讓禁藥之犯意，分別於民國九十七
年十一月間某日、同年十二月底某日及九十八年一月十二日，在
新北市中和區（改制前為台北縣中和市○○○路六九九號一樓，
將甲基安非他命（重量約一公克、○．一至○．二公克、○．一
至○．二公克）轉讓予馬慧芬各一次之犯行明確，因而維持第一
審論處上訴人轉讓禁藥罪刑（三罪）之判決，駁回其在第二審之
上訴，已詳其調查、取捨證據之結果及憑以認定犯罪事實之心
證理由。從形式上觀察，此部分原判決並無足以影響判決結果之
違法情形存在。再查，甲基安非他命係毒品危害防制條例第二條
第二項第二款所定之第二級毒品，亦為藥事法第二十二條第一款
所稱之禁藥，行為人明知為甲基安非他命，而將未達行政院依上
開條例第八條第六項規定所公告之一定數量之甲基安非他命轉讓
他人，毒品危害防制條例第八條第二項及藥事法第八十三條第一
項均定有處罰明文，前者法定刑為「六月以上五年以下有期徒刑
，得併科新台幣七十萬元以下罰金」，且係前法；後者法定刑為
「七年以下有期徒刑，得併科新台幣五百萬元以下罰金」，並屬
後法，此即同一犯罪行為而同時有二種法律可資處罰之法條競合
情形，應依「重法優於輕法」、「後法優於前法」法理，擇一適
用較重之後法即藥事法第八十三條第一項之轉讓禁藥罪處斷。又
法律之適用有其一致性，除有特別規定外，不得割裂適用。上訴
人轉讓未達行政院依上開條例第八條第六項規定所公告之一定數
量之甲基安非他命予馬慧芬，自應優先適用藥事法第八十三條第
一項規定，論罪科刑。雖上訴人於偵查及審判中均自白犯罪，但
藥事法並無轉讓毒品者，於偵查及審判中自白應減輕其刑之特別
規定，自無割裂適用毒品危害防制條例第十七條第二項減輕其刑
之餘地。原判決依藥事法第八十三條第一項規定論處罪刑，未適
用毒品危害防制條例第十七條第二項減輕其刑，適用法則，核無
不合。上訴意旨未依據卷內資料為具體指摘原判決如何違背法令
，對於原審認事用法之職權行使，徒憑己見任意爭辯，關於轉讓
禁藥部分，其上訴自屬違背法律上之程式，應予駁回。
二販賣第二級毒品部分：
按上訴得對於判決之一部為之，未聲明為一部者，視為全部上訴
，刑事訴訟法第三百四十八條第一項定有明文。又第三審上訴書
狀，應敘述上訴之理由，其未敘述者，得於提起上訴後十日內補
提理由書於原審法院，已逾上述期間，而於第三審法院未判決前
仍未提出上訴理由書狀者，第三審法院應以判決駁回之，刑事訴
訟法第三百八十二條第一項、第三百九十五條後段規定甚明。原
判決認定上訴人有原判決事實欄所記載之犯罪事實，因而撤銷第
一審關於上訴人販賣第二級毒品部分之科刑判決，改判論處上訴
人販賣第二級毒品罪刑（三罪，均併為相關從刑之諭知），上訴
人於九十八年十二月三十日提起上訴，於上訴書狀並未聲明對原
判決之一部為之，應視為對原判決關於販賣第二級毒品部分亦提
起上訴，而上訴人未就販賣第二級毒品部分敘述理由，迄今逾期
已久，於本院未判決前仍未提出，依上揭規定，此部分上訴自非
合法，應予駁回。
據上論結，應依刑事訴訟法第三百九十五條，判決如主文。
中    華    民    國  一○○  年    五    月    五    日
                      最高法院刑事第十庭
                          審判長法官  黃  一  鑫  
                                法官  張  春  福  
                                法官  林  勤  純  
                                法官  陳  國  文  
                                法官  宋  明  中  
本件正本證明與原本無異
                                      書  記  官  
中    華    民    國  一○○  年    五    月   十六   日
                                                      v